【裁判字號】    89,抗,355
【裁判日期】    890926
【裁判案由】    詐欺
【裁判全文】
臺灣高等法院臺南分院刑事裁定          八十九年度抗字第三五五號 Ｃ
      抗  告  人
      即自訴人    甲  ○  ○
      被      告  乙      ○
右列抗告人因自訴被告詐欺案件，不服臺灣臺南地方法院中華民國八十九年七月十八
日裁定（八十九年度自字第一三八號）提起抗告，本院裁定如左：
      主      文
抗告駁回。
      理      由
一、自訴意旨略以：被告得知自訴人所有坐落台南市○區○○段四小段一二○─六地
    號，門牌台南市○○路一三一巷九－四號五層樓房及其基地，擬予出售，乃基於
    不法所有之意圖，向自訴人之父誆稱：欲以新台幣（下同）一千九百萬元之價額
    購買云云，自訴人不疑有詐，乃委由其父於八十七年五月十九日與被告簽訂不動
    產買賣契約書，約定付款方式為定金一百萬元（八十七年七月二十九日二十萬元
    支票一張，及於八十七年五月二十九日付現金八十萬元）、八十七年六月十日付
    二百萬元，六月三十日付二百萬元，七月至十二月每月十九日各付一百萬元，以
    上共為一千一百萬元，餘八百萬元由被告承擔銀行貸款以代支付，並應於辦理產
    權移轉登記二個月內代償，且自八十七年六月一日起，由被告繳納利息。詎被告
    未依前開約定之承諾履行，嗣為取信於自訴人父子，復簽發八百萬元本票乙紙作
    為履約保證，並表示最短期間內付清所有價金云云，致自訴人陷於錯誤，始於八
    十七年九月十四日與被告簽立約定書，將上開不動產移轉登記與被告並點交。詎
    被告嗣即拒繳銀行貸款利息，亦不代償貸款，且拒繳價金，被告所有不動產，包
    括上開不動產均遭債權人中興銀行查封。因認被告有犯刑法第三百三十九條第一
    項之詐欺罪嫌云云。
二、原法院以：被告與自訴人於八十七年五月十九日簽訂不動產買賣契約書，由被告
    承買自訴人所有坐落台南市○區○○段四小段一二０之六號土地及其上建號一八
    二號門牌台南市○○路一三一巷九之四號房屋，約定總價金為一千九百萬元，付
    款方法為立約日交付定金一百萬元，其餘由被告以分期付款之方法繳納，即由被
    告簽發本票八張，面額共一千萬元交自訴人收執，於各本票到期時，由被告以現
    金換回本票，如有一期不履行，其餘視同全部到期，系爭房地土地銀行之八百萬
    元貸款由被告負擔繳息，俟被告取得產權後二個月內由被告代償貸款利息，自八
    十七年六月一日起由被告負擔繳息。契約成立後，雙方又於八十七年六月一日訂
    立不動產買賣補充契約書，約定略以：因情事變更即被告因資金周轉困難，其中
    部分本票無法照原契約之期日支付，自訴人同意自八十七年七月十九日後被告所
    開應付本票以如后附表支票（客票）支付自訴人，八十七年六月三十日前應付之
    期款金額未付清時，自訴人得中止辦理移轉登記；可見自訴人已同意更新付款方
    法，被告亦於八十七年六月一日立約日交付十七張支票（客票），金額合計二百
    二十六萬元，到期日在八十八年二月二十八日到同年七月三十一日之間，嗣上述
    客票未到期前，雙方又於八十七年九月十四日訂立約定書，約定上開八十八年二
    月二十八日到七月三十一日到期之客票，除抵付八十七年十二月十九日應付之價
    款外，其餘作為支付自簽約日起至清償日止按月以三分計算之利息，其剩餘則作
    為保證金。另由自訴人委任為出賣代理人之鄭昭豐收款蓋章之繳款明細表觀之，
    自訴人收款金額合計為一千零二十八萬一千一百七十七元，加上被告承擔銀行貸
    款八百萬元，以及定金一百萬元，總共為一千九百二十八萬一千一百七十七元，
    已超出總價金一千九百萬元。有不動產買賣契約書、本票、約定書、不動產買賣
    補充契約書、繳款明細表（均影本）等件為證。自訴人亦承認先後向被告取得一
    千零二十八萬一千一百七十七元。因認被告並無不法所有之意圖，亦無施用詐術
    情事，其所涉詐欺之犯罪嫌疑尚有未足，而依刑事訴訟法第三百二十六條第一項
    、第三項之規定，裁定駁回自訴人之自訴並無不合。抗告意旨略以：原法院民事
    庭八十八年度重訴字第一六四號判決已認定被告尚應給付自訴人九百九十七萬八
    千八百二十三元在案，且被告並未依約承擔銀行貸款八百萬元，被告顯有詐欺嫌
    疑云云，惟查自訴人於原法院民事庭八十八年度重訴字第一六四號事件審理中已
    承認有先後向被告取得一千零二十八萬一千一百七十七元款項無訛，此有自訴人
    提出之判決影本可稽，該款項究應先抵充價金或利息？甚或「保證金」？乃民事
    問題，不得因當事人對此有所爭執，即認有詐欺嫌疑；至被告雖未依約承擔銀行
    貸款八百萬元，惟本件產權既已移轉為被告所有，其物上負擔當然隨同移轉，被
    告未依約辦理承擔手續，亦為民事問題。自訴人之抗告為無理由，應予駁回。
三、據上論結，應依刑事訴訟法第四百十二條，裁定如主文。
中    華    民    國      八十九      年      九      月      二十六    日
                                  臺灣高等法院臺南分院刑事第三庭
                                      審判長法官  黃    聰    明
                                            法官  林    勝    木
                                            法官  楊    省    三
右正本證明與原本無異。
不得再抗告。
                                      法院書記官  陳    嘉    琍
中    華    民    國      八十九      年      九      月      二十七    日


司法院資訊處製作；財團法人民間司法改革基金會備份。
